臺灣士林地方法院刑事判決
111年度交易字第2號
公  訴  人  臺灣士林地方檢察署檢察官
被      告  黃偉誌


選任辯護人  陳尹章律師
            陳靜儀律師
上列被告因過失傷害案件，經檢察官提起公訴（110年度偵字第1
5750號），本院判決如下：
    主  文
黃偉誌無罪。
    理  由
一、公訴意旨略以：被告黃偉誌於民國110年4月11日20時26分許
    ，駕駛車牌號碼0000-00號自用小客車（下稱E車），沿國道
    1號高速公路由北往南方向行駛，行經該路段南向9.6公里輔
    助車道時，本應注意車前狀況，並保持行車安全距離，而依
    當時天候晴、夜間有照明、路面係乾燥無缺陷之柏油路、路
    況無障礙物、視距良好等情形，並無不能注意之情事，竟疏
    未注意及此，貿然直行，追撞前方羅美賽駕駛之車牌號碼00
    0-0000號自用小客車（下稱D車），D車因而追撞前方林鈺城
    所駕駛車牌號碼000-0000號自用小客車（下稱C車），C車因
    而向前撞擊蕭宗緯駕駛之車牌號碼000-0000號自用小客車（
    下稱B車），致C車（起訴書誤載為D車）乘客即告訴人陳曉
    慧受有胸部挫傷併左側第4至6肋骨骨折、額頭撕裂傷等傷害
    。因認被告涉犯刑法第284條前段之過失傷害罪嫌等語。
二、按犯罪事實應依證據認定，無證據不得認定犯罪事實；不能
    證明被告犯罪者，應諭知無罪之判決；刑事訴訟法第154條
    第2項、第301條第1項分別定有明文。次按事實之認定，應
    憑證據，如未能發現相當證據，或證據不足以證明，自不能
    以推測或擬制之方法，為裁判基礎；且認定不利於被告之事
    實須依積極證據，苟積極證據不足為不利於被告事實之認定
    時，即應為有利於被告之認定；另認定犯罪事實所憑之證據
    ，雖不以直接證據為限，間接證據亦包括在內，然無論直接
    證據或間接證據，其為訴訟上之證明，須於通常一般之人均
    不致有所懷疑，而得確信其為真實之程度者，始得據之為有
    罪之認定，倘其證明尚未達到此一程度，而有合理之懷疑存
    在，無從使事實審法院得有罪之確信時，即應由法院為諭知
    被告無罪之判決（最高法院40年台上字第86號、30年上字第
    816號、76年台上字第4986號判決意旨參照）。
三、公訴人認被告涉犯過失傷害罪嫌，無非係以被告於警詢及偵
    查中之供述、告訴人於警詢及偵查中之指訴、證人羅美賽、
    林鈺城、蕭宗緯於警詢中之證述、內政部警政署國道公路警
    察局第一公路警察大隊交通事故現場圖、道路交通事故初步
    分析研判表、道路交通事故調查報告表㈠、㈡各1份、道路交通
    事故當事人登記聯單2份、舉發違反道路交通管理事件通知單
    4張、現場及車損照片42張、新北市車輛行車事故鑑定會新北車鑑
    字第0000000號鑑定意見書1份、三軍總醫院附設民眾診療服
    務處診斷證明書1份為其主要依據。
四、訊據被告固承認有於上揭時、地駕駛E車，因未注意車前狀
    況、並保持行車安全距離而撞擊D車，推動D車追撞C車之事
    實，惟堅詞否認有何過失傷害告訴人之犯行，辯稱：告訴人
    所受傷勢應是C車撞擊B車時所造成，而非E車追撞D車後推動
    D車撞擊C車所造成，自己之駕駛行為縱有過失，亦與告訴人
    所受傷勢無關等語。經查：
　㈠於公訴意旨所載之時、地，因蕭宗緯駕駛B車，沿國道1號往
    南方向行駛，行至肇事地點，與同向前方由張庭閣所駕駛TD
    N-5771號營業小客車（下稱A車）發生撞擊（下稱第一階段
    ），B車駕駛蕭宗緯肇事後，隨即遭同車道後方林鈺城所駕
    駛之C車追撞（下稱第二階段），隨即同車道後方由被告所
    駕駛之E車，因疏未保持安全距離，追撞其前方羅美賽所駕
    駛之D車，推動D車撞擊前方由林鈺城所駕駛之C車（下稱第
    三階段），而發生以上5車連環追撞事故，告訴人則於碰撞
    中受有如公訴意旨所載之傷害等情，為被告於警偵訊及本院
    審理時所供認，核與證人即告訴人於警偵訊所為指訴內容相
    符（見臺灣士林地方檢察署110年度偵字第15750號卷【下稱
    15750卷】第17至20、73至74、123至127頁），並有證人羅
    美賽、林鈺城、蕭宗緯、張庭閣於警詢時所為證述足稽（見
    15750卷第79至81、67至71、61至63、65至67頁），且有告
    訴人三軍總醫院附設民眾診療服務處110年5月29日北市衛醫
    第0000000000號診斷證明書、新北市政府交通事件裁決所11
    0年7月22日新北裁鑑字第1105204155號函及附件、國道公路
    警察局第一公路警察大隊道路交通事故現場圖、道路交通事
    故調查報告表㈠、㈡、當事人登記聯單、現場及車損照片共42
    張在卷可憑（見15750卷第23、31至35、83至85、87至91、9
    3至95、103至111頁），是前開事實，堪信為真實。
　㈡按刑法第284條前段之過失傷害罪，係以行為人之過失行為造
    成被害人受有傷害，且過失行為與傷害結果間在客觀上具有
    相當因果關係為構成要件。而所謂相當因果關係，係指依經
    驗法則，綜合行為當時所存在之一切事實，為客觀之事後審
    查，認為在一般情形下，有此環境、有此行為之同一條件，
    均可發生同一之結果者，則該條件即為發生結果之相當條件
    ，行為與結果即有相當之因果關係。反之，若在一般情形下
    ，有此同一條件存在，而依客觀之審查，認為不必皆發生此
    結果者，則該條件與結果不相當，不過為偶然之事實而已，
    其行為與結果間即無相當因果關係（最高法院76年台上字第
    192號判決意旨可資參照）。
　㈢由本判決四、㈠所載之車禍過程可知，告訴人所乘坐之C車，
    分別於連環車禍之第二階段（即C車追撞B車）、第三階段（
    即E車追撞D車，推動D車撞擊C車）各碰撞一次，告訴人於11
    0年4月15日警詢中所陳自己受傷之情狀略以：「當時我見到
    前車（即B車）煞車，我車（即C車）也開始煞車，但仍煞車
    不及碰撞前車（即B車）。碰撞前，駕駛（即林鈺城）就跟
    我說他煞不住了。我坐副駕駛座」、「我記得駕駛速度約每
    小時70至80公里，我車（即C車）碰撞前車（即B車）後就受
    傷了，之後發生什麼事也不記得，直到119到場送我到醫院
    才有印象」等語（見15750卷第73至74頁），由上可知告訴
    人自陳於連環車禍之第二階段即已受傷，於受傷後即失去記
    憶，則告訴人之傷勢，是否與第三階段被告之過失駕駛行為
    有因果關係，已非無疑。佐以連環車禍第三階段是由E車先
    撞擊D車後，由D車向前推動撞擊C車，復觀E、D、C三車之受
    損情況，E、D車車頭，D、C車車尾僅有輕微受損，C車之車
    頭則嚴重變形卡入B車車尾，C車引擎蓋翻起，前保險桿變形
    等情，有現場及車損照片可稽（見15750卷第103至111頁）
    ，足見對C車而言，連環車禍第二階段之撞擊力遠較第三階
    段為大，此亦與告訴人所述當時C車車速約每小時70至80公
    里，C車駕駛林鈺城表示自己煞車不及後撞上B車等情大致相
    符，足見C車原係高速行駛，在撞擊B車後速度驟減為0，因
    此所產生之強大物理慣性確有可能使告訴人受有肋骨骨折、
    額頭撕裂傷之傷害。反觀連環車禍之第三階段係E車先撞擊D
    車後，推動D車向前撞擊C車，佐以前述D車僅有輕微損傷之
    情況，可知E車撞擊D車之力道本即不大，D車又已吸收部分
    第三階段之衝擊力，D車駕駛羅美賽自陳並無因此受傷（見1
    5750卷第80頁），且D車車體本有相當之重量，則D車受力後
    再向前推動C車，力道應較E車撞擊D車時更弱，由上推論，
    實難認告訴人所受胸部挫傷併左側第4至6肋骨骨折、額頭撕
    裂傷等傷害，與連環車禍之第三階段有相當因果關係，是被
    告及其辯護人辯稱：無法認定告訴人所受傷勢與被告之過失
    駕駛行為有關等語，應屬有據。
五、綜上所述，本件被告之行為對於告訴人之受傷結果，難認具
    相當因果關係，尚難遽以過失傷害罪相繩。公訴意旨認定被
    告涉有過失傷害犯行所憑之證據，尚未達通常一般人均不致
    有所懷疑，而得以確信其為真實之程度，自難以公訴意旨所
    指罪嫌相繩。揆諸前揭法條及判決要旨，既不能證明被告犯
    罪，自應為無罪之諭知，以昭審慎。
據上論斷，應依刑事訴訟法第301條第1項，判決如主文。  
本案經檢察官楊冀華提起公訴，檢察官馬凱蕙到庭執行職務。
中　　華　　民　　國　　111 　年　　4 　　月　　12　　日
            刑事第五庭　　法  官  郭韶旻
以上正本證明與原本無異。
如不服本判決應於收受送達後20日內向本院提出上訴書狀，並應
敘述具體理由。其未敘述上訴理由者，應於上訴期間屆滿後20日
內向本院補提理由書( 均須按他造當事人之人數附繕本) 「切勿
逕送上級法院」。
因疫情而遲誤不變期間，得向法院聲請回復原狀。
                          書記官  黃佩儀　　　
中　　華　　民　　國　　111 　年　　4 　　月　　12　　日